【裁判字號】    98,重訴,25
【裁判日期】    980728
【裁判案由】    侵權行為損害賠償
【裁判全文】
臺灣高雄地方法院民事判決              98年度重訴字第25號
原      告  甲○○
法定代理人  乙○○
訴訟代理人  方春意律師
被      告  丙○○
訴訟代理人  許再定律師
被      告  丁○○
上列當事人間請求損害賠償事件，原告於刑事訴訟程序（96年度
交訴字第14號）提起刑事附帶民事訴訟（96年度交附字第71號）
，經本院刑事庭裁定移送前來，本院於民國98年7 月14日言詞辯
論終結，判決如下：
   主      文
被告應連帶給付原告新臺幣玖佰貳拾陸萬貳仟肆佰參拾元及自民
國九十六年六月四日起至清償日止按週年利率百分之五計算之利
息。
原告其餘之訴駁回。
訴訟費用由被告連帶負擔。
本判決關於原告勝訴部分於原告以新臺幣參佰零玖萬元供擔保後
得假執行。但被告如以新臺幣玖佰貳拾陸萬貳仟肆佰參拾元為原
告供擔保後得免為假執行。
原告其餘假執行之聲請駁回。
  事  實
壹、程序部分：
一、本件被告丁○○經合法通知，未於最後言詞辯論期日到場，
    核無民事訴訟法第386 條所列各款情形，爰依原告之聲請，
    由其一造辯論而為判決。
二、原告因精神狀態已達心神喪失之程度，無處理自己事務之能
    力，業經聲請台灣雲林地方法院以96年度禁字第48號裁定宣
    告禁治產，並由原告母親乙○○為其法定代理人，合先敘明
    。
貳、實體部分：
一、原告主張：被告丙○○於民國95年11月2 日凌晨零時15分許
    ，騎乘車牌號碼XU5-225 號重型機車行經高雄市○○區○○
    路與常德路口時，違規高速闖越紅燈，過失撞擊騎乘車號OL
    N-335 號重型機車適行經常德路與興楠路口之原告，2 人再
    同遭與丙○○同向，駕駛車牌號碼7006-JM 號自小客車亦高
    速闖越紅燈之被告丁○○從後追撞（下稱系爭事故），致原
    告當場人車倒地受有頭部外傷、顱內出血、腦水腫、肺炎、
    呼吸衰竭而成植物人之重大不治傷害。原告因系爭事故支出
    醫藥費用新台幣（下同）74,962元、交通費用578,000 元、
    生活用品費用114,026 元、看護費用2,358,000 元，並受有
    喪失勞動能力損害7,144,545 元；又因精神折磨無法估計，
    被告應賠償精神慰撫金10,000,000元。為此，爰依據侵權行
    為之法律關係，提起本訴。並聲明：（一）被告應連帶給付
    原告20,269,533元，及自起訴狀繕本最後送達翌日起至清償
    日止，按週年利率5%計算之利息；（二）願供擔保，請准宣
    告假執行。
二、丙○○則以：伊未有違規闖越紅燈及超速之情形，系爭事故
    發生當時係因原告超速沿常德路與興楠路口行進，而丁○○
    亦未注意車前狀況，且高速闖越紅燈致閃避不及，而同時撞
    及丙○○及原告，丙○○及原告因而人車倒地，丙○○因此
    受有多處傷害。丙○○實為系爭事故之被害人，原告與丁○
    ○方為系爭事故肇事原因，又縱認丙○○有過失，原告未戴
    安全帽，又搶先左轉彎，且原告的機車並未投保強制汽車責
    任險，亦與有過失，且原告請求之看護費用、喪失勞動能力
    損害、精神慰撫金金額均過高等語，資為抗辯，並聲明：（
    一）原告之訴駁回；（二）如受不利判決，願供擔保請求免
    為假執行。
三、丁○○則以：伊僅未撞及丙○○，並未撞及原告，且伊就系
    爭事故之發生並無過失過高等語，資為抗辯，並聲明：（一
    ）原告之訴駁回；（二）如受不利判決，願供擔保請求免為
    假執行。
四、兩造對於下列事項不爭執：
（一）丁○○、丙○○因系爭事故業經本院以96年度交訴字第14
      號認定均犯過失傷害致人重傷罪；丁○○經判處有期徒刑
      8 月、減為有期徒刑4 月；丙○○經判處有期徒刑8 月、
      減為有期徒刑4 月，丁○○、丙○○不服提起上訴後，經
      臺灣高等法院高雄分院以97年度交上訴字第57號駁回上訴
      確定在案。
（二）原告業經臺灣雲林地方法院以96年度禁字第48號宣告為禁
      治產人。
（三）原告因系爭事故支出全日看護費為2,000 元。
（四）原告因系爭交通事故目前已支出醫療費用74,962元，交通
      費用578,000 元，生活用品費用114,026 元。
（五）原告因系爭事故已領取強制汽車責任保險之保險金1,200,
      000 元。
五、本件之爭點：
（一）被告就系爭事故之發生，有無過失？
（二）原告就系爭事故之發生，是否與有過失？如有，過失比例
      為何？
（三）如原告得請求賠償損害，其得請求之項目及金額應為若干
      ？
六、本院判斷如下：
（一）被告就系爭事故之發生，有無過失？原告就系爭事故之發
      生，是否與有過失？
  １、原告主張其因系爭事故致受有頭部外傷、顱內出血、腦水
      腫、肺炎、呼吸衰竭而成植物人之傷害，被告並未否認，
      且有道路交通事故現場圖、談話紀錄表、道路交通事故分
      析表、現場照片、財團法人義大醫院診斷證明書等件在卷
      可稽，自堪信為真。至丙○○、丁○○辯稱均未撞及原告
      、未闖越紅燈等，惟丙○○所騎之機車行經興楠路欲通過
      常德路口時，因闖紅燈而先與原告沿常德路騎車欲通過興
      楠路口發生擦撞後，其後2 人又同時遭與丙○○同向行駛
      緊隨在後之丁○○撞擊之事實，業據現場目擊證人蔡佩珊
      於刑事案件檢察官偵查及刑事庭審理時證述: 伊當天開車
      經過常德路綠燈正要右轉，伊前方甲○○所駕駛之車牌號
      碼為OLN －335 號之重型機車要往前，馬上就被從左方闖
      紅燈的機車車牌號碼XU5 －225 號重型機車（即丙○○所
      駕駛）先撞到；再被也是闖紅燈的汽車7006－JM號自小客
      車（即丁○○所駕駛）撞到，3 台就撞在一起等語，核與
      丁○○於刑事案件刑事庭審理時證述: 當日凌晨伊在興楠
      路上駕車，看到右前方有一台摩托車是丙○○騎的，跟伊
      方向同，經過十字路口時，有另一台摩托車從伊右方十字
      路口衝出來，跟伊右前方的摩托車相撞，當時相撞以後，
      伊不知道有沒有撞到他們，伊只有感覺有撞到東西，但是
      不太清楚撞到什麼等語大致相符，足見系爭事故發生當場
      ，係丙○○與原告先發生碰撞後，隨即兩機車均遭丁○○
      自後一起追撞之事實，應可確定，故被告2 人上開所辯：
      沒有撞及原告云云，並非實在。又證人蔡佩珊復證稱：被
      告2 人都有闖紅燈等語，亦與證人吳啟瑞於警詢證述：我
      當時準備將所有自小客車停放，突然聽到碰撞聲響，便抬
      頭一看，看見前面倒一輛機車 (倒在興楠路與常德路口、
      地點是在該路口中間、機車行經方向我不清楚)， 再前方
      有一輛自小客車停住（已過興楠、常德路口，該自小客行
      經方向是興楠路東向西），旁邊則有1 人倒在那邊，當時
      路口有號誌燈，運作正常，當時號誌燈在興楠路往東向西
      方向是紅燈等語相符，足見被告2 人於事故當時同向由東
      往西所行經之興楠路，其號誌燈應屬紅燈無訛。益徵被告
      2 人上開辯詞無可採信。從而，被告前揭所辯，委無可採
      ，渠2 人於前開時、地駕車闖越紅燈撞擊原告機車而發生
      系爭事故之事實，亦堪認定。
  ２、按車輛面對圓形紅燈表示禁止通行，不得超越停止線或進
      入路口；汽車行駛時，駕駛人應注意車前狀況，並隨時採
      取必要之安全措施；汽車行駛至交岔路口，應遵守燈光號
      誌或交通指揮人員之指揮，道路交通安全規則第94條第3
      項、第102 條第1 項第1 款、道路交通標誌標線號誌設置
      規則第206 條第5 款第1 目分別定有明文。本件被告2 人
      係闖越紅燈乙節，已如前述，依上開規定，被告2 人在上
      開肇事路口本應遵守交通號誌之指示，而系爭事故發生時
      ，天氣晴、夜間有照明設備，柏油路面無缺陷，無障礙物
      ，視距良好，且依被告2 人之智識、能力，應無不能注意
      上開之情事，渠竟疏未注意上情，以致肇事，其就系爭事
      故之發生顯有過失，又本件因被告2 人上開重傷害行為，
      致原告受有頭部外傷、顱內出血、腦水腫、肺炎、呼吸衰
      竭而成植物人之之狀態，是原告已達受有重大難治之重傷
      害程度，而原告確因被告2 人之傷害行為，致受上開重傷
      害之結果，其間自有相當因果關係。
（二）如原告得請求賠償損害，其得請求之項目及金額應為若干
      ？
      按「不法侵害他人之身體或健康者，對於被害人因此喪失
      或減少勞動能力或增加生活上之需要時，應負損害賠償責
      任。」、「不法侵害他人之身體、健康、名譽、自由、信
      用、隱私、貞操，或不法侵害其他人格法益而情節重大者
      ，被害人雖非財產上之損害，亦得請求賠償相當之金額」
      ，民法第193 條1 項及第195 條第1 項分別定有明文。本
      件被告既因上開行為致使原告受有前述損害，且就此應負
      侵權行為損害賠償責任，茲就原告所受之損害分述如下：
  １、醫療費用及生活用品費用部分：
      原告主張因系爭事故共支出醫療費用74,962元、生活用品
      費用114,026 元，且均屬必要費用乙節，業據其提出醫療
      費用收據85紙、生活用品費用收據78紙為據，且為被告所
      不爭執，本院認該醫療費用及生活用品費用，與被告之侵
      權行為間具相當因果關係，且核屬必要費用，故此部分之
      損害，堪予認定。原告此部分之請求應予准許。
  ２、交通費用部分：
      關於原告主張受傷後在家休養期間因往返醫院治療之需，
      支出計程車費共計578,000 元乙情，參諸本院就原告自事
      故後，前往醫院治療、復健之日期及次數乙節函詢財團法
      人義大醫院、慈濟大林分院，經函覆稱：原告前往財團法
      人義大醫院醫院門診治療2 次、至慈濟大林分院復建治療
      284 次等語（見本院卷第113 、132 頁）以觀，足徵原告
      因系爭事故受傷後確實頻繁前往醫院就診、復建，又衡諸
      原告所受系爭傷害傷勢非輕，因此導致其行動不便，堪認
      有搭計程車之必要，其請求此部分之交通費自屬其因系爭
      事故所增加生活上之費用；另佐以自原告住處至財團法人
      義大醫院、慈濟大林分院之來回計程車車資分別為5,000
      元、2,000 元乙節，有雲林縣計程車客運商業同業公會97
      年12月18日函（見本院卷第110 頁）附卷可考，依此計算
      ，原告請求交通費用578,000 元應屬必要，且為被告所不
      爭執，原告此部分之請求自應准許。
  ３、看護費用部分：
      原告因系爭事故受有頭部外傷、顱內出血、腦水腫、肺炎
      、呼吸衰竭而成植物人之重大不治傷害，因而經裁定宣告
      為禁治產人已如上述，是原告於事發後迄今生活無法自理
      而終日需人照顧甚明，其就此請求自事發後需支出之看護
      費用，自屬合理，且為生活上所必要，原告之上開請求自
      屬正當。再被告未爭執原告因系爭事故全日看護費為2,00
      0 元，又原告為73年12月31日出生，於95年11月2 日遭此
      事故時，為21歲；又本院審酌植物人平均餘命若干於醫學
      上固無統計資料，惟其壽命應會因照護品質、個案健康狀
      況、環境而有所差異，參以植物人王曉民存活42年之例，
      可知植物人於獲妥善照護，其壽命仍會長於40年，則原告
      請求事故發生後迄100 年3 月31日之看護費用，衡情自屬
      妥當，是以原告請求事故發生日至98年3 月31日共879 日
      ，每日以2,000 元計，共1,758,000 元之看護費，及98年
      4 月1 日至100年3 月31日，每月25,000元計，共600,000
      元看護機構費用，合計共為2,358,000 元之費用，應予准
      許。
  ４、喪失勞動能力之損害部分：
      本件原告因系爭事故而致受有前開傷害，迄今仍呈植物人
      狀態，則其自因此難以治癒之重大傷害而已喪失其應有之
      勞動能力甚明；又原告於事發前為樹德科技大學在學學生
      已如上述，則其於事發時雖尚未工作而無所得，惟依其現
      有大專之學歷，應顯可預見其能力在畢業後至少應可取得
      最低基本工資之收入，故本院認以每月最低基本薪資17,2
      80元計算原告應有收入，應屬合理且為相當，原告主張主
      張應以每月30,000元薪資計算，惟未舉證證明，尚難遽採
      之，而原告為73年12月31日生，於事發時年為21歲，其預
      計於97年7 月畢業，則加計其1 年之兵役期間，本院認原
      告減少之勞動年數應為36年。再依據霍夫曼計算法之係數
      表，第1 年不扣除中間利息，第36年之霍夫曼為20.00000
      00。本院按勞工最低工資每月17,280元計算，依霍夫曼計
      算法第36年之係數請求一次給付，扣除中間利息，原告得
      請求計4,337,442 元。（計算式：17,280元×12月×20.0
      000000，元以下4 捨5 入)， 逾此部分之請求，不應准許
      。
  ５、精神慰撫金部分：
      查原告因系爭事故受有前開重傷害，經裁定宣告為禁治產
      人之事實已如上述，是原告於傷後既已呈植物人狀態，終
      生需賴人照護，其精神上遭受重大痛苦乃屬必然，且此應
      不因其為植物人而有異（無由證明植物人無任何感覺），
      是其精神上自應受有莫大痛苦可堪認定。又原告於事故發
      生時僅21歲，名下無財產，而丁○○為國中畢業，係從事
      建築工人工作，月收入3 萬餘元，名下無財產；丙○○現
      就讀大學，名下無無財產乙節，業據兩造陳述屬實，並有
      本院函調之稅務電子閘門財產所得調件明細表3 份在卷可
      憑，是本院審酌兩造之身分、態度、地位、經濟能力等一
      切狀況，認原告請求之非財產上損害3,000,000 元尚屬相
      當，其逾此部分，不予准許。
  ６、綜上，原告得請求被告賠償醫療費用74,962元、生活用品
      費用114,026 元、交通費用578,000 元、看護費用2,358,
      000 元、喪失勞動能力4,337,442 元及精神慰撫金3,000,
      000 元，合計10,462,430元。
七、綜上所述，原告主張被告應負侵權行為損害賠償責任，為有
    理由，而被告辯稱上情，則無可採。本件原告得請求之金額
    共為10,462,430元，惟原告自承於前業已向強制汽車責任保
    險人領取1,200,000 元，則依強制汽車責任保險法第32條所
    定，被保險人即被告受賠償請求時自得就此主張扣除，從而
    ，原告依侵權行為損害賠償法則，請求被告連帶給付9,262,
    430 元及自起訴狀繕本最後送達翌日即96年6 月4 日起至清
    償日止，按週年利率5%計算之利息，為有理由，應予准許。
    逾此部分之請求，則無理由，應予駁回。
八、兩造分別陳明願供擔保請准宣告假執行或免為假執行，關於
    原告勝訴部分，核無不合，爰分別酌定相當之擔保金額，予
    以准許。至原告敗訴部分，假執行之聲請失所附麗，應予駁
    回。
九、本件事證已臻明確，兩造其餘攻擊防禦方法及未經本院援用
    之證據，核與判決結果不生影響，爰不予逐一論駁，附此說
    明。
據上論結，本件原告之訴為一部有理由，一無理由，爰依民事訴
訟法第385 條第1 項前段、第79條、第390 條第2 項、第392 條
，判決如主文。
中    華    民    國    98    年     7    月    28    日
                  民事鳳山分庭    法  官  林意芳
上為正本係照原本作成。
如對本判決上訴，須於判決送達後20日內向本院提出上訴狀。
中    華    民    國    98    年     8    月    11    日
                                  書記官  陸艷娣


司法院資訊處製作；財團法人民間司法改革基金會備份。
